臺灣彰化地方法院刑事判決　　　　　　　 96年度訴字第235號
公　訴　人　臺灣彰化地方法院檢察署檢察官
被　　　告　甲○○
選任辯護人　楊振芳律師
上列被告因違反毒品危害防制條例案件，經檢察官提起公訴（九
十五年度續一字第二號、九十六年度偵字第八二五號），本院判
決如下：
    主  文
甲○○連續販賣第一級毒品，處有期徒刑拾年，褫奪公權柒年，
未扣案如附表編號七所示之物沒收，如全部或一部不能沒收時，
追徵其價額，未扣案因販賣第一級毒品所得新臺幣伍仟元沒收，
如全部或一部不能沒收時，以其財產抵償之；又販賣第二級毒品
，處有期徒刑肆年，褫奪公權年，未扣案因販賣第二級毒品所
得新臺幣壹仟元沒收，如全部或一部不能沒收時，以其財產抵償
之。應執行有期徒刑拾年，褫奪公權柒年，未扣案如附表編號
七所示之物沒收，如全部或一部不能沒收時，追徵其價額，未扣
案因販賣第一級毒品、第二級毒品所得新臺幣陸仟元沒收，如全
部或一部不能沒收時，以其財產抵償之。
    事  實
一、甲○○（綽號「阿和」）明知海洛因為毒品危害防制條例第
    二條第二項第一款所列管之第一級毒品，不得非法販賣，竟
    仍基於販賣第一級毒品海洛因以營利之概括犯意，自民國九
    十三年七月某日起至同年十一月十一日甲○○為警逮捕前某
    日止，在不詳地點，先後以第一級毒品海洛因零點六公克新
    臺幣（下同）三千元之價格，向真實姓名年籍不詳、自稱「
    蔡學文」之成年男子販入第一級毒品海洛因多次後，即在其
    位於臺北縣中和市○○街租屋處內，將第一級毒品海洛因分
    裝至夾鏈袋，再先後於九十三年十月五日，以及自九十三年
    七月某日起至九十三年十一月十一日甲○○為警逮捕前某日
    止另有四次，由董禮誠以其所持用門號000000000
    0號行動電話撥打甲○○所持用門號0000000000
    號行動電話，與甲○○聯繫購買第一級毒品海洛因之事宜，
    俟雙方談妥交易細節，並約定交易時間及地點後，甲○○即
    攜帶第一級毒品海洛因至約定之臺北縣中和市○○街某便利
    商店前、臺北縣板橋市○○路與文化路口某公園內等地點，
    以一手交錢、一手交貨之方式，且以每次一千元之價格，連
    續販賣第一級毒品海洛因與董禮誠共五次，合計得款五千元
    。嗣經警持臺灣板橋地方法院檢察署核發之通訊監察書對於
    甲○○所持用門號0000000000號行動電話進行通
    訊監察後，於九十三年十一月十一日上午十一時三十分許，
    為警在臺北縣板橋市○○街十二號東利旅館六○五室當場查
    獲，並扣得甲○○所有、供販賣毒品所用如附表編號七所示
    之物（業經臺灣板橋地方法院檢察署檢察官發還甲○○），
    而查悉上情。
二、甲○○亦明知甲基安非他命為毒品危害防制條例第二條第二
    項第二款所列管之第二級毒品，不得非法販賣，竟仍基於販
    賣第二級毒品甲基安非他命以營利之犯意，於不詳時間、地
    點，向自稱「蔡學文」之成年男子販入第二級毒品甲基安非
    他命後，再承前揭販入之犯意，於九十四年五月二十四日甲
    ○○因竊盜案件遭羈押前之該月某日，由乙○以其所持用門
    號0000000000號行動電話撥打甲○○所持用門號
    不詳之行動電話，與甲○○聯繫購買第二級毒品甲基安非他
    命之事宜，俟雙方談妥交易細節，並約定交易時間及地點後
    ，甲○○即攜帶第二級毒品甲基安非他命至約定之臺北縣中
    和市○○街某處，以一手交錢、一手交貨之方式，且以一千
    元之價格，接續販賣第二級毒品甲基安非他命與乙○一次，
    得款一千元。
三、案經臺北縣警察局板橋分局報告臺灣板橋地方法院檢察署檢
    察官呈請臺灣高等法院檢察署檢察長令轉臺灣彰化地方法院
    檢察署檢察官，暨臺灣彰化地方法院檢察署檢察官指揮彰化
    縣警察局芳苑分局偵查起訴。
    理  由
壹、關於證據能力部分：
一、按被告以外之人於偵查中向檢察官所為之陳述，除顯有不可
  　信之情況者外，得為證據，刑事訴訟法第一百五十九條之一
    第二項定有明文。經查，證人即購買毒品者董禮誠、乙○於
    偵查中向檢察官所為證述，雖係被告以外之人於審判外之言
    詞陳述，為傳聞證據，然其等於偵查中向檢察官所為證述，
    既經具結（彰檢偵續一字卷第六一、八六、一四六頁），且
    本院審酌該等言詞陳述係由證人出於自由意識而陳述，又無
    其他證據足認該等陳述有何顯不可信之情事等一切情況，依
    刑事訴訟法第一百五十九條之一第二項規定，認上開證人於
    偵訊中之證述，得採為認定本件犯罪事實所憑之證據。
二、次按被告以外之人於檢察事務官、司法警察官或司法警察調
    查中所為之陳述，與審判中不符時，其先前之陳述具有較可
    信之特別情況，且為證明犯罪事實存否所必要者，得為證據
    ，刑事訴訟法第一百五十九條之二定有明文。所謂「前後陳
    述不符」之要件，應就前後階段之陳述進行整體判斷，以決
    定其間是否具有實質性差異，惟無須針對全部陳述作比較，
    陳述之一部分有不符，亦屬之。而所謂「具有較可信之特別
    情況」之情形，亦應就前後陳述時之各種外部情況進行比較
    ，以資決定何者外部情況具有可信性。若陳述係在特別可信
    之情況下所為，則虛偽陳述之危險性即不高，雖係審判外陳
    述，或未經被告為反對詰問、對質，仍得承認其有證據能力
    。經查，證人乙○於警詢中及本院審理時之證述，雖前後陳
    述有部分不符之情形，本院審酌其於警訊中之證述距案發日
    較近，當時記憶自較深刻，可立即反應所知，不致因時隔日
    久而遺忘案情；且較無來自被告或其他成員同庭在場之壓力
    而出於虛偽不實之指證，或事後串謀而故為迴護被告之機會
    ，認證人乙○於警詢中所為之陳述，客觀上應具有較可信之
    特別情況，且亦為證明犯罪事實存否所必要，依前揭規定，
    其於警詢中之證言自得為證據，而有證據能力。
三、再按有事實足認被告或犯罪嫌疑人有最輕本刑為三年以上有
    期徒刑之罪嫌，並危害國家安全或社會秩序情節重大，而有
    相當理由可信其通訊內容與本案有關，且不能或難以其他方
    法蒐集或調查證據者，得發通訊監察書。通訊監察書，偵查
    中由檢察官依司法警察機關聲請或依職權核發，審判中由法
    官依職權核發。通訊保障及監察法第五條第一項第一款、第
    二項分別定有明文。本件承辦警員對於被告甲○○所持用門
    號0000000000號行動電話之實施通訊監察，前經
    臺灣板橋地方法院檢察署核准在案，此有詳載聲監案號、案
    由、監察電話、對象及譯文人等之臺灣板橋地方法院檢察署
    通訊監察書及譯文紀錄附卷可參（偵字卷第一三至二二頁）
    ，係依法所為之通訊監察，應具有證據能力。
貳、認定犯罪事實所憑證據及理由：
一、關於事實欄一販賣第一級毒品部分：
  　被告甲○○確有事實欄一所載販賣第一級毒品海洛因之事實
    ，業據被告於本院準備程序、審理（本院卷第三九、七八頁
    ）時，坦承不諱，核與證人董禮誠於偵訊（彰檢偵續一字卷
    第四二、四三頁）時，結證之情節相符，並有門號0000
    000000號行動電話確為董禮誠所申請使用之客戶資料
    與通聯紀錄查詢結果一紙（板檢偵續一字卷第三四頁），以
    及董禮誠以其所持用門號0000000000號行動電話
    撥打被告所持用門號0000000000號行動電話之通
    聯紀錄（警卷第七○頁）、監察譯文（偵字卷第十八頁）各
    一份在卷可稽，再警員於九十三年十一月十一日上午十一時
    三十分許，在臺北縣板橋市○○街十二號東利旅館六○五室
    ，當場查扣被告持有門號0000000000號行動電話
    一節，亦有扣押物品目錄表二紙（偵字卷第十二、二八頁）
    、扣押物品處分命令一紙（彰檢偵續一字卷第十三頁）在卷
    可佐，足徵被告此部分之自白確與事實相符，被告販賣第一
    級毒品海洛因之犯行，應堪認定。
二、關於事實欄二販賣第二級毒品部分：
　　訊據被告固坦承確有於事實欄二所載時間、地點，向自稱「
　　蔡學文」之成年男子購買第二級毒品甲基安非他命後，再交
  　付第二級毒品甲基安非他命與乙○之事實，然矢口否認有何
    販賣第二級毒品甲基安非他命之犯行，並辯稱：伊僅是幫乙
    ○調毒品云云。經查，被告確於不詳時間、地點，向自稱「
    蔡學文」之成年男子購買第二級毒品甲基安非他命後，再於
    九十四年五月某日，由乙○以其所持用門號0000000
    000號行動電話撥打被告所持用門號不詳之行動電話，與
    被告聯繫後，被告即攜帶第二級毒品甲基安非他命至約定之
    臺北縣中和市○○街某處，以一手交錢、一手交貨之方式，
    且以一千元價格，交付第二級毒品甲基安非他命與乙○之事
    實，業據被告於本院準備程序、審理（本院卷第三七至三九
    、七八、七九頁）時，坦承不諱，核與證人乙○於警詢（彰
    檢偵續一字卷第六八至七○頁）、偵訊（彰檢偵續一字卷第
    八七、八八、一三六、一三七頁）、本院審理（本院卷第七
    三至七五頁）時，證述之情節相符。又被告確係基於販賣第
    二級毒品甲基安非他命之犯意，而交付上開第二級毒品甲基
    安非他命與乙○，並向乙○收取一千元價金一節，亦據證人
    乙○於警詢時，證述明確（彰檢偵續一字卷第六八至七○頁
    ）。至於證人乙○於偵訊、本院審理時，雖翻異前詞，改稱
    ：伊係請被告幫忙調甲基安非他命云云，然觀諸證人乙○於
    警詢時，即明確指證係向被告購買第二級毒品甲基安非他命
    ，始終未曾提及係請被告幫忙調第二級毒品甲基安非他命之
    情事，且證人乙○於九十五年十一月十五日偵訊時，亦具結
    證稱：「（板橋分局前往臺北看守所借訊筆錄是否實在？）
    實在。」等語（彰檢偵續一字卷第八七頁）。再者，證人乙
    ○於九十六年一月二十九日偵訊時，先證稱：「我跟阿和是
    在中和民族路再過去的民享街見面，當時我拿一千元給他，
    他再去附近拿毒品回來交易給我。」等語（彰檢偵續一字第
    一三七頁），嗣於本院審理時，又改稱：「（向甲○○拿毒
    品，是否需要付錢？）我是請甲○○幫我調毒品，甲○○幫
    我調到毒品時，我才拿錢給他。」等語（本院卷第七四頁）
    ，足見證人乙○於偵訊、審理時，關於伊係請被告幫忙調第
    二級毒品甲基安非他命之證述，已有相互矛盾之處。況且，
    證人乙○於警詢時之證述，既係依其自由意志陳述，且較為
    貼近案發時點，尚無餘裕思考為被告飾卸脫罪之詞，另參以
    證人乙○與被告間並無仇恨、糾紛，業據被告（彰檢偵續一
    字第一○○頁）、證人乙○（彰檢偵續一字第七○頁）分別
    陳明在卷，而販賣毒品犯行乃屬重罪，對於被告個人之權益
    至關重大，證人乙○亦為長期施用毒品之人，對此當知之甚
    詳，衡情應無虛捏被告販毒情節之可能。此外，我國查緝販
    賣毒品執法甚嚴，對於販賣毒品者均科以重度刑責，販賣毒
    品既係違法行為，當非可公然為之，亦無公定價格，且容易
    分裝並增減份量，而每次買賣之價量，可能隨時依雙方關係
    深淺、資力、需求量及對行情之認知、來源是否充裕、查緝
    是否嚴謹、購買者被查獲時供述購買對象之風險評估等情形
    ，而異其標準，非可一概而論；販賣之利得，除被告坦承犯
    行或價量俱臻明確外，委難察得實情，販賣之人從價差或量
    差中牟利之方式雖異，其意圖營利之販賣行為則同一。是以
    因毒品量微價高，販賣者率有暴利可圖，苟非意圖販賣營利
    ，一般人焉有可能甘冒重度刑責而提供毒品。且施用毒品成
    癮者，對毒品需求孔急，對於毒品取得之數量必斤斤計較，
    茍真係合資購買，衡情要無可能不知係向何人購毒、可購得
    之毒品數量、純度之理；惟證人乙○於本院審理時，竟證稱
    ：「（是否知道向甲○○調的毒品，來源為何？）我也不知
    道。」等語（本院卷第七五頁），顯與常情有違。綜合上情
    ，堪認證人乙○於警詢時之證述，應為真實而可採，證人乙
    ○於偵訊、本院審理時，翻異前詞，改稱：伊係請被告幫忙
    調甲基安非他命云云，顯係迴護被告之詞，不足採信；被告
    辯稱：伊僅是幫乙○調毒品云云，亦無可採。
三、又販賣第一級毒品海洛因及第二級毒品甲基安非他命均係違
    法行為，非可公然為之，亦無公定價格，容易分裝並增減份
    量，而每次買賣之價量，可能隨時依雙方關係深淺、資力、
    需求量及對行情之認知、來源是否充裕、查緝是否嚴緊、購
    買者被查獲時供述購買對象之可能風險之評估等，而異其標
    準，非可一概而論，從而販賣之利得，除被告就販賣之價量
    俱臻明確供述外，委難察得實情。本件被告否認販賣第二級
    毒品甲基安非他命之犯行，尚無從精確算知被告販賣第二級
    毒品甲基安非他命所獲利潤之數額，另被告於本院準備程序
    、審理時，已明確供述其販入第一級毒品海洛因後，均先分
    裝成小包裝，以賺取分裝袋重量差額之事實（本院第三九、
    七八頁），參以我國政府一再宣示反毒決心，施用、販賣毒
    品均屬違法行為，此為國人所週知，被告與向其購買毒品之
    董禮誠、乙○僅係朋友關係，非屬至親，被告當無甘冒重典
    ，再按販入價格轉販賣予購買毒品者之理，是被告確有營利
    之意圖及獲利之事實，應堪認定。
四、再者，被告之供述與向其購買毒品之董禮誠、乙○之證言，
    雖因時間經過、購買次數頻繁等因素，致對於販賣或購買毒
    品之次數與金額，前後供述、證述略有不同，而無法明確得
    知被告販賣毒品之真實次數與金額，爰依罪疑唯輕之原則，
    就販賣之次數與金額，除前後供述與證述明確、一致者外，
    均取其最少或最低額。
五、綜上所述，被告販賣第一級毒品海洛因、第二級毒品甲基安
    非他命之犯行，均堪認定。
、論罪科刑理由：
一、核被告所為，分別係犯毒品危害防制條例第四條第一項之販
    賣第一級毒品罪、同條第二項之販賣第二級毒品罪。
二、刑法於九十四年二月二日修正公布，並於九十五年七月一日
    施行，本件被告行為後法律既有變更，是關於本案應適用之
    新舊法，茲比較如下：
  (一)刑法第二條第一項規定，係規範行為後法律變更所生新舊法
    律比較適用之準據法，於九十五年七月一日刑法施行後，應
    適用刑法第二條第一項之規定，為「從舊從輕」之比較（最
    高法院九十五年度第八次刑事庭會議決議第一點第一項參照
    ）。
  (二)修正前刑法第五十六條關於連續犯之規定，業已修正刪除，
    應依刑法第二條第一項規定，適用最有利於行為人之法律（
    最高法院九十五年度第八次刑事庭會議決議第五點第四項第
    一款參照）。經比較新、舊法結果，應以被告行為時之法律
    即修正前第五十六條規定論以連續犯，最有利於被告（臺灣
    高等法院九十五年五月四、五日座談會第九號決議參照）。
  (三)刑法第三十三條第五款關於罰金刑之規定，由「罰金：一元
    以上」修正為「罰金：新臺幣一千元以上，以百元計算之」
    ，應依刑法第二條第一項規定，適用最有利於行為人之法律
    （最高法院九十五年度第八次刑事庭會議決議第三點第一項
    第一款參照）。毒品危害防制條例第四條第一項販賣第一級
    毒品罪關於「得併科新臺幣一千萬元以下罰金」、同條第二
    項販賣第二級毒品罪關於「得併科新臺幣七百萬元以下罰金
    」之罰金刑部分，經比較新、舊法結果，應以被告行為時之
    法律即修正前刑法第三十三條第五款規定，最有利於被告。
  (四)刑法第五十九條關於刑之酌減規定，由「犯罪之情狀可憫恕
    者，得酌量減輕其刑。」修正為「犯罪之情狀顯可憫恕，認
    科以最低度刑仍嫌過重者，得酌量減輕其刑。」僅係酌減審
    認標準見解之明文化，非屬法律之變更（最高法院九十五年
    度第八次刑事庭會議決議第六點第一項參照）。
  (五)刑法第六十四條第二項關於死刑減輕之規定，由「死刑減輕
    者，為無期徒刑，或為十五年以下十二年以上有期徒刑。」
    修正為「死刑減輕者，為無期徒刑。」刑法第六十五條第二
    項關於無期徒刑減輕之規定，由「無期徒刑減輕者，為七年
    以上有期徒刑。」修正為「無期徒刑減輕者，為二十年以下
    十五年以上有期徒刑。」應依刑法第二條第一項規定，適用
    最有利於行為人之法律（最高法院九十五年度第八次刑事庭
    會議決議第六點第五項參照）。經比較新、舊法結果，應以
    被告行為時之法律即修正前刑法第六十四條第二項、第六十
    五條第二項規定，最有利於被告。
  (六)比較時應就罪刑有關之共犯、未遂犯、想像競合犯、牽連犯
    、連續犯、結合犯，以及累犯加重、自首減輕暨其他法定加
    減原因（如身分加減）與加減例等一切情形，綜其全部罪刑
    之結果而為比較（最高法院九十五年度第八次刑事庭會議決
    議第一點第四項參照）。經綜合比較新、舊法之結果，被告
    行為後之新法並未有利於被告，依刑法第二條第一項前段規
    定，本案自應適用被告行為時之法律即修正前刑法第五十六
    條、第三十三條第五款、第六十四條第二項、第六十五條第
    二項，並基於一體適用原則，適用修正前刑法第五十九條之
    規定。
三、被告因販賣第一級毒品、第二級毒品，而持有各該等級毒品
    ，其等持有之低度行為，應各為販賣之高度行為所吸收，均
    不另論罪。再按刑法上所謂販賣行為，不以販入後復行賣出
    為必要，祇要以營利為目的，而有販入或賣出二者其一之行
    為，即足構成，雖未及賣出，仍屬販賣既遂。其後復分次賣
    出，與先前之販入行為，均為販賣犯行而構成連續犯（最高
    法院八十八年度臺上字第二八二八號判決意旨參照）。被告
    先後多次販賣第一級毒品之犯行，時間緊接，手段相同，所
    犯係構成要件相同之罪名，顯係基於概括犯意反覆為之，為
    連續犯，應依修正前刑法第五十六條規定，以一罪論，除法
    定本刑為死刑、無期徒刑部分，依法不得加重外，其法定本
    刑為有期徒刑與罰金刑部分，應分別加重其刑。另按意圖營
    利而販入毒品，雖未及賣出，仍依販賣既遂罪論處。但如意
    圖營利而販入毒品後，第一次販賣與他人之行為，此乃接續
    原先販入之犯意而為，不論其出賣之行為屬既遂或未遂，應
    認基於單一犯意之接續行為，不能認係基於概括犯意之連續
    二行為，而以連續犯論處（最高法院九十二年度臺上字第二
    六四一號判決意旨參照）。被告基於意圖販賣第二級毒品以
    營利之單一犯意，先向自稱「蔡學文」之成年男子販入第二
    級毒品後，第一次販賣與乙○之犯行，乃接續原先販入之犯
    意而為，屬包括一罪之接續犯。被告所犯連續販賣第一級毒
    品、販賣第二級毒品二罪，犯意各別、行為互殊，應予分論
    併罰。另被告所為連續販賣第一級毒品、販賣第二級毒品之
    犯行，其販賣對象各僅一人，且係零星之小額交易，未因此
    獲有鉅額利潤，其惡性與犯罪情節較諸大量走私進口或長期
    販賣毒品之毒販有重大差異，對社會治安及國民健康之危害
    較輕，本院衡諸上情，認其所為連續販賣第一級毒品、販賣
    第二級毒品之犯行，犯罪情狀尚非無可憫恕，縱分別量處法
    定最低度刑無期徒刑、有期徒刑七年，仍有情輕法重之嫌，
    爰均依修正前刑法第五十九條規定，酌減其刑，其中，連續
    販賣第一級毒品部分，並依刑法第七十一條第一項規定，與
    前開加重其刑部分，先加後減。爰審酌被告明知毒品不僅殘
    害施用者自身健康，其因施用毒品而散盡家財、連累家人，
    或為購買毒品鋌而走險者，更不可勝計，竟為謀個人私利而
    販賣毒品，危害社會甚鉅，另考量其犯罪之手段、素行、販
    賣毒品之期間、次數、所得利益，暨被告犯罪後坦承部分犯
    行等一切情狀，分別量處如主文所示之刑。
四、刑法第三十六條、第三十七條關於褫奪公權之規定，亦於九
    十四年二月二日修正公布，並於九十五年七月一日施行。惟
    按從刑附屬於主刑，除法律有特別規定者外，依主刑所適用
    之法律（最高法院九十五年度第八次刑事庭會議決議第一點
    第五項參照）。被告連續販賣第一級毒品罪、販賣第二級毒
    品罪，爰併依修正前刑法第三十七條第二項規定，分別宣告
    褫奪公權七年、三年。
五、被告行為後，刑法關於數罪併罰之定應執行刑之事項，亦於
    九十四年二月二日修正公布，並於九十五年七月一日施行，
    參酌前揭最高法院九十五年度第八次刑事庭會議決議第一點
    第四項，並未敘及數罪併罰之定應執行刑，應與罪刑有關之
    共犯、未遂犯、想像競合犯、牽連犯、連續犯、結合犯，以
    及累犯加重、自首減輕暨其他法定加減原因（如身分加減）
    與加減例等一切情形，綜合而為比較，依明示其一排除其餘
    之法理，數罪併罰之定應執行刑，自不在此綜合比較之範圍
    ，此部分於新法施行後，應依新法第二條第一項規定，適用
    最有利於行為人之法律（最高法院九十五年度第八次刑事庭
    會議決議第三點第二項、第五點第一項參照）。又刑法第五
    十一條第五款關於多數有期徒刑定應執行刑之規定，由「宣
    告多數有期徒刑者，於各刑中之最長期以上，各刑合併之刑
    期以下，定其刑期。但不得逾二十年。」修正為「宣告多數
    有期徒刑者，於各刑中之最長期以上，各刑合併之刑期以下
    ，定其刑期。但不得逾三十年。」同條第八款關於多數褫奪
    公權定應執行刑之規定，則未修正。被告定應執行刑部分，
    經比較新、舊法結果，被告行為後之新法並未較有利於被告
    ，爰依刑法第二條第一項前段規定，適用被告行為時之法律
    即修正前刑法第五十一條第五款、第八款規定，分別定其應
    執行之刑。
六、按毒品危害防制條例第十九條第一項規定，犯第四條之罪者
    ，其供犯罪所用或因犯罪所得之財物，均沒收之，如全部或
    一部不能沒收時，追徵其價額或以其財產抵償之。但該條項
    並無如同條例第十八條第一項所定「不問屬於犯人與否，沒
    收之」之明文，自屬相對沒收主義之立法。是其應沒收之物
    ，應以屬被告所有者為限。又該規定所稱「追徵其價額」者
    ，係指所沒收之物為金錢以外之其他財物而無法沒收時，應
    追徵其價額，使其繳納與原物相當之價額。如所得財物為金
    錢而無法沒收時，始應「以其財產抵償之」（最高法院九十
    五年度臺上字第三○五號判決意旨參照）。次按沒收係從刑
    ，應依附於主刑宣告，亦即，倘扣案之物與被告本案主刑之
    行為無關，即不得於本案主刑下併予宣告沒收，而應於另案
    或由檢察官另行聲請單獨宣告沒收。經查：
  (一)如附表編號七所示之行動電話一支，係被告所有、供其販賣
    第一級毒品所用之物，此經被告供述明確（本院卷第七九頁
    ），雖經臺灣板橋地方法院檢察署檢察官於九十四年五月三
    十日以板檢榮丁字第三八九一四號扣押物品處分命令，將該
    行動電話發還被告，而未據扣案，此有該扣押物品處分命令
    一紙（彰檢偵續一字第十三頁）附卷可考，仍應依毒品危害
    防制條例第十九條第一項規定宣告沒收，如全部或一部不能
    沒收時，應追徵其價額。
  (二)又毒品危害防制條例第十九條第一項規定，犯販賣毒品罪者
    ，其犯罪所得之財物均沒收之，係採義務沒收主義。故販賣
    毒品所得之對價，不問其中成本若干，利潤多少，均應全部
    諭知沒收，貫徹政府查禁煙毒之決心，以符立法本旨（最高
    法院九十一年度臺上字第二四一九號判決意旨參照）。被告
    因販賣第一級毒品所得之對價五千元、販賣第二級毒品所得
    之對價一千元，雖均未扣案，仍應依上開說明及毒品危害防
    制條例第十九條第一項規定宣告沒收，如全部或一部不能沒
    收時，以其財產抵償之。
  (三)如附表編號一至六所示之物，係被告所有、供其施用第一級
    毒品、第二級毒品所用之物，此經被告供述明確（本院卷第
    七九頁），且被告因施用第一級毒品、第二級毒品案件，經
    臺灣板橋地方法院以九十四年度訴字第一○三號分別判處有
    期徒刑七月、三月，應執行有期徒刑八月，如附表編號一至
    四所示之物，亦經分別宣告沒收銷燬或沒收確定，並由臺灣
    板橋地方法院檢察署檢察官於九十四年五月三十日以板檢榮
    丁字第三八九一四號扣押物品處分命令為沒收銷燬之處分，
    而如附表編號五、六所示之物，亦經同一處分命令為廢棄之
    處分，此有該扣押物品處分命令一紙（彰檢偵續一字第十三
    頁）、臺灣高等法院被告前案紀錄表一份附卷可考。此外，
    復查無其他積極事證足資證明係供被告犯本案或因本案犯罪
    所得之物，且非屬違禁物，自不得於本案宣告沒收。
  (四)至於附表編號八所示之ＳＩＭ卡一片，雖亦係供被告販賣第
    一級毒品犯罪所用之物，然依國內電信公司定型化契約之約
    定，上開ＳＩＭ卡之所有權仍屬電信公司所有，申請人僅因
    承租門號而取得使用權，該ＳＩＭ卡尚非被告所有之物，自
    不得宣告沒收。又被告持以聯繫販賣第二級毒品所用門號不
    詳之行動電話，雖係供其販賣第二級毒品所用之物，然因未
    據扣案，且依現有卷證，無法證實係屬被告所有，當無從依
    毒品危害防制條例第十九條第一項規定併予宣告沒收。
肆、公訴意旨另以：被告甲○○於不詳時間、地點，另向真實姓
    名年籍不詳、綽號「阿銘」、「賢哥」之成年男子販入第一
    級毒品海洛因、第二級毒品甲基安非他命，因認被告此部分
    亦涉犯毒品危害防制條例第四條第一項之販賣第一級毒品罪
    、同條第二項之販賣第二級毒品罪嫌等語。按犯罪事實應依
    證據認定之，無證據不得認定犯罪事實，又不能證明被告犯
    罪者，應諭知無罪之判決，刑事訴訟法第一百五十四條第二
    項、第三百零一條第一項分別定有明文。而事實之認定，應
    憑證據，如未能發現相當之證據，或證據不足以證明，自不
    能以推測或擬制之方法，以為裁判基礎（最高法院四十年臺
    上字第八六號判例意旨參照）。又認定犯罪事實所憑之證據
    ，雖不以直接證據為限，間接證據亦包括在內；然而無論直
    接或間接證據，其為訴訟上之證明，須於通常一般之人均不
    致有所懷疑，而得確信其為真實之程度者，始得據為有罪之
    認定（最高法院七十六年臺上字第四九八六號判例意旨參照
    ）。公訴人認被告另涉上開犯行，無係以被告之自白、監察
    譯文為其主要論據。惟按被告之自白不得作為有罪判決之唯
    一證據，仍應調查其他必要之證據，以察其是否與事實相符
    ，刑事訴訟法第一百五十六條第二項定有明文。經查：(一)關
    於被告另向綽號「阿銘」之成年男子販入第一級毒品海洛因
    、第二級毒品甲基安非他命部分：除被告於警詢之自白外（
    偵字卷第七頁），並無其他積極證據可資佐證，自不能僅憑
    被告於警詢之自白作為唯一證據，遽認被告另有向綽號「阿
    銘」之成年男子販入第一級毒品海洛因、第二級毒品甲基安
    非他命之犯行。(二)關於被告另向綽號「賢哥」之成年男子販
    入第一級毒品海洛因、第二級毒品甲基安非他命部分：依卷
    附監察譯文所示（偵字卷第十六頁），被告於九十三年十月
    四日中午十二時三十二分十四秒，固曾以其所持用門號00
    00000000號行動電話撥打綽號「賢哥」之成年男子
    所持用門號0000000000號行動電話，然考諸該監
    察譯文內容，被告於該通電話對談中，係向綽號「賢哥」之
    成年男子詢問：「你那邊有硬的嗎」等語，足見被告當時係
    向綽號「賢哥」之成年男子購買第二級毒品甲基安非他命，
    然被告除如事實欄二所示，於九十四年五月間，販賣第二級
    毒品甲基安非他命與乙○一次外，並無其他事證足證被告另
    有其他販賣第二級毒品甲基安非他命之犯行，且被告於九十
    三年十月間，亦有施用第二級毒品甲基安非他命之行為，此
    經被告於警詢時供述明確（偵字卷第六頁），而被告因自九
    十三年九月某日起至同年十一月十一日凌晨三時止，施用第
    二級毒品甲基安非他命之犯行，亦經臺灣板橋地方法院以九
    十四年度訴字第一○三號判處有期徒刑三月確定在案，則被
    告於九十三年十月四日究係基於販賣第二級毒品甲基安非他
    命以營利之犯意，而向綽號「賢哥」之成年男子販入第二級
    毒品甲基安非他命，或僅係基於供自己施用之目的，而向該
    成年男子購買第二級毒品甲基安非他命，顯非無疑。況且，
    卷內並無其他積極證據足資證明被告另有向綽號「賢哥」之
    成年男子販入第一級毒品海洛因或第二級毒品甲基安非他之
    事實，自難徒憑上開監察譯文，逕認被告另有基於販賣第一
    級毒品海洛因、第二級毒品甲基安非他命以營利之犯意，而
    向綽號「賢哥」之成年男子販入第一級毒品海洛因、第二級
    毒品甲基安非他命之犯行。(三)此外，本院復查均無其他積極
    證據足資證明被告另有公訴人所指之上開犯行，此部分要屬
    不能證明被告犯罪，惟因公訴人既認此部分與前揭起訴業經
    論罪科刑部分，分別具有連續犯之裁判上一罪關係及接續犯
    之包括一罪關係，爰均不另為無罪之諭知，併此敘明。
據上論斷，應依刑事訴訟法第二百九十九條第一項前段，毒品危
害防制條例第四條第一項、第二項、第十九條第一項，刑法第十
一條前段、第二條第一項前段，修正前刑法第五十六條、第五十
九條、第三十七條第二項、第五十一條第五款、第八款，判決如
主文。
本案經檢察官陳茂亭到庭執行職務。
中　　華　　民　　國　　96　　年　　6 　　月　　15　　日
              刑事第六庭  審判長法  官  王義閔
                                法  官  林欣苑
                                法  官  鄭舜元
以上正本證明與原本無異。
如不服本判決，應於判決送達後10日內，向本院提出上訴狀（須
附繕本）。
中　　華　　民　　國　　96　　年　　6 　　月　　15　　日
                                書記官  呂雅惠
附表：扣得物品
┌──┬───────────────────────┐
│編號│　　物品名稱及數量                            │
├──┼───────────────────────┤
│一  │海洛因一包（海洛因淨重一點○四公克；空包裝重○│
│    │點二二公克）                                  │
├──┼───────────────────────┤
│二  │注射針筒一支                                  │
├──┼───────────────────────┤
│三  │毒品摻食吸管二支                              │
├──┼───────────────────────┤
│四  │毒品吸食器一組                                │
├──┼───────────────────────┤
│五  │電子磅秤一臺                                  │
├──┼───────────────────────┤
│六  │毒品分裝袋一百七十五個                        │
├──┼───────────────────────┤
│七  │ＮＯＫＩＡ牌行動電話一支                      │
├──┼───────────────────────┤
│八  │門號0000000000號ＳＩＭ卡一片（置放在│
│    │編號八之行動電話內）                          │
└──┴───────────────────────┘
附錄：論罪科刑法條
毒品危害防制條例第四條
製造、運輸、販賣第一級毒品者，處死刑或無期徒刑；處無期徒
刑者，得併科新臺幣一千萬元以下罰金。
製造、運輸、販賣第二級毒品者，處無期徒刑或七年以上有期徒
刑，得併科新臺幣七百萬元以下罰金。
製造、運輸、販賣第三級毒品者，處五年以上有期徒刑，得併科
新臺幣五百萬元以下罰金。
製造、運輸、販賣第四級毒品者，處三年以上十年以下有期徒刑
，得併科新臺幣三百萬元以下罰金。
製造、運輸、販賣專供製造或施用毒品之器具者，處一年以上七
年以下有期徒刑，得併科新臺幣一百萬元以下罰金。
前五項之未遂犯罰之。
